臺灣臺北地方法院民事判決
109年度簡上字第486號
上  訴  人    黃瓊娥  

訴訟代理人    吳于安律師
複  代理人    李明峰律師
被  上訴人    香港商世界健身事業有限公司忠孝分公司


兼法定代理人  柯約翰（JOHN EDWARD CARACCIO）

被  上訴人    吳禹墨  
共      同
訴訟代理人    陳岳瑜律師            
複  代理人    丁嘉玲律師
上列當事人間請求侵權行為損害賠償事件，本院於111年7月27日
言詞辯論終結，判決如下：
    主  文
上訴駁回。 
第二審訴訟費用由上訴人負擔。
    事實及理由
壹、程序部分
    在簡易程序第二審為訴之變更或追加，非經他造同意，不得
    為之。但請求之基礎事實同一者，不在此限，民事訴訟法第
    436之1條、第446條第1項、第255條第1項第2款定有明文。
    查上訴人於原審依民法第184條第1項前段、第193條、第195
    條第1項、第188條第1項前段規定，請求被上訴人連帶給付
    損害賠償，嗣提起上訴後於民國109年12月28日具狀追加消
    費者保護法第7條為請求權基礎（本院卷第83-91頁），並於
    110年3月2日具狀追加民法第191條第1項為請求權基礎（本
    院卷第167、210頁）；上訴人上訴聲明請求被上訴人應連帶
    給付新臺幣（下同）590萬678元及利息，嗣於本院111年7月
    27日言詞辯論期日追加上訴聲明請求被上訴人應再連帶給付
    5萬9,102元及利息（本院卷第405-406頁）。核上訴人所為
    訴之追加，係基於相同跌倒受傷之原因事實，請求之基礎事
    實同一，核與前揭規定相符，應予准許。
貳、實體部分
一、上訴人起訴及上訴主張：上訴人於107年2月27日在被上訴人
    香港商世界健身事業有限公司忠孝分公司（下稱World Gym
    統領店）上舞蹈課至23時10分下課，上訴人淋浴結束後於10
    7年2月28日凌晨0時許，自店內2樓樓梯步行下至1樓，因1樓
    光線昏暗，上訴人行至樓梯最後約3階時伸腳踩到階梯前緣
    ，因樓梯濕滑致腳踩滑摔落滾下樓梯，造成右手骨折。案發
    當日被上訴人吳禹墨於0時關閉1樓電燈，致樓梯下半部欠缺
    照明而難以辨明位置。上訴人因本件事故共受有如民事變更
    聲明暨上訴理由（六）狀附表所示共新臺幣（下同）595萬9
    ,780元損害。被上訴人吳禹墨就上訴人骨折受傷結果有嚴重
    過失，應依民法第184條第1項前段、第193條、第195條第1
    項規定負侵權行為損害賠償責任，而被上訴人World Gym統
    領店為被上訴人吳禹墨之僱用人，被上訴人World Gym統領
    店依民法第188第1項前段規定應與被上訴人吳禹墨負連帶損
    害賠償責任。又被上訴人吳禹墨於上訴人尚未離場前即關閉
    1樓照明設備，被上訴人World Gym統領店提供環境不具合理
    期待之安全性，且未張貼警示標語，被上訴人World Gym統
    領店應依消費者保護法第7條第3項負連帶賠償責任。被上訴
    人柯約翰為被上訴人World Gym統領店負責人，依公司法第2
    3條第2項規定應與被上訴人World Gym統領店負連帶賠償責
    任等語。爰依民法第184條第1項前段、第191條第1項、第19
    3條、第195條第1項、第188第1項前段、消費者保護法第7條
    第3項等規定，請求被上訴人連帶賠償損害等語。並聲明：㈠
    原判決廢棄；㈡被上訴人應連帶給付上訴人590萬678元，及
    其中17萬7,672元自起訴狀繕本送達翌日起，其中572萬3,00
    6元自民事變更聲明暨上訴理由（六）狀繕本送達翌日起，
    均至清償日止，按年息5％計算之利息；㈢被上訴人應再連帶
    給付5萬9,102元，及自民事變更聲明暨上訴理由（六）狀繕
    本送達翌日起，至清償日止，按年息5％計算之利息。
二、被上訴人則以：World Gym統領店樓梯出入口設有「請小心
    階梯」明顯標記，各級階梯前端裝有防滑膠條，階梯兩側亦
    設置安全扶手，事故發生時樓梯照明充足，使用安全無虞。
    World Gym統領店每日結束營業時間為0時，並於23時50分即
    開始廣播通知會員離場，上訴人發生跌倒時間已逾營業時間
    20多分鐘，由監視器畫面可知上訴人係因快速大步行走且一
    次邁前跨越2階階梯，未使用扶手且未注意階梯狀況，方致
    踩空跌倒發生事故，於上訴人通行樓梯前亦有多人行經，均
    無發生跌倒或類似情況，足見本件事故係因上訴人自身行為
    所致，而與被上訴人之樓梯設置或照明燈光，並無相當因果
    關係。上訴人未證明本件事故發生與被上訴人之行為間有何
    相當因果關係，上訴人主張被上訴人應負侵權行為云云，顯
    屬無由等語，資為抗辯，並聲明：㈠上訴駁回。㈡如受不利判
    決，願供擔保請准宣告免為假執行。
三、得心證之理由：
　㈠按因故意或過失，不法侵害他人之權利者，負損害賠償責任
    ；土地上之建築物或其他工作物所致他人權利之損害，由工
    作物之所有人負賠償責任。但其對於設置或保管並無欠缺，
    或損害非因設置或保管有欠缺，或於防止損害之發生，已盡
    相當之注意者，不在此限，民法第184條第1項前段、第191
    條第1項分別定有明文。次按從事設計、生產、製造商品或
    提供服務之企業經營者，於提供商品流通進入市場，或提供
    服務時，應確保該商品或服務，符合當時科技或專業水準可
    合理期待之安全性。商品或服務具有危害消費者生命、身體
    、健康、財產之可能者，應於明顯處為警告標示及緊急處理
    危險之方法。企業經營者違反前二項規定，致生損害於消費
    者或第三人時，應負連帶賠償責任。但企業經營者能證明其
    無過失者，法院得減輕其賠償責任，消費者保護法第7條定
    有明文。惟按企業經營者能證明其無過失者，法院得減輕其
    賠償責任之規定，係因消保法第7條就企業經營者應負無過
    失賠償責任，基於衡平利益而設，固須由企業經營者舉證證
    明自己無過失。惟無過失之證明，因屬消極事實，難於舉出
    直接證據以實其說，自得由企業經營者提出並證明在經驗法
    則或論理法則上，足以推認該無過失之間接事實，以盡其舉
    證責任，非以直接證明為必要（最高法院104年度臺上字第1
    364號判決意旨參照）。從事設計、生產、製造商品之企業
    經營者，依消費者保護法第7條第3項之規定應負連帶賠償責
    任之事由，為違反確保其提供之商品無安全或衞生上之危險
    。然其商品有無安全上之危險，則應有相當之證明，始能斷
    定（最高法院87年度臺上字第242號判決意旨參照）。
　㈡查上訴人主張於107年2月28日0時15分至16分許在World Gym
    統領店2樓通往1樓之最後約3階樓梯跌倒，致受有右手近端
    橈骨頭骨折之傷害，於當日住院，107年3月1日施行手術，
　　107年3月3日出院，醫囑宜休養2週等情，有國泰綜合醫院診
    斷證明書（原審卷第17頁）為憑，復為兩造無爭執，應堪認
    為真實。至上訴人雖主張被上訴人吳禹墨關閉1樓電燈致樓
    梯下半部欠缺照明而難以辨明位置，上訴人因而摔落滾下樓
    梯受傷云云。惟查：
　⒈經本院當庭勘驗大安分局提供本件案發時現場錄影畫面檔案
    （檔案名稱：CAM09_00000000000000_000000000），勘驗內
    容為：一、00：09：50：畫面樓梯下方左方一樓燈光關閉，
    樓梯右下方一樓燈光仍然有開啟。二、00：22：53時畫面中
    出現，身背後背包的短髮女子（上訴人稱該女人為其本人）
    ，左手拿著大浴巾，右手未見到有拿取物品。三、00：23：
    02時畫面中上開女子走樓梯要下至一樓時，開始發生步履不
    穩定的情形。四、00：23：03上開女子身體重心些微放在左
    側，往左側傾倒，向前在一樓翻滾後躺在一樓。五、00：24
    ：27畫面樓梯下方左方一樓燈光開啟，有其他人員圍繞上開
    女子身邊檢查其傷勢等情，有本院110年8月23日準備程序筆
    錄（本院卷第231-232頁）為憑。
　⒉經原審當庭勘驗被證二本件案發時現場錄影畫面檔案，勘驗
    內容為：
　　00:15:00影片開始，一樓大廳已熄燈，但系爭樓梯燈光明亮
    00:15:23有人從1樓走上樓梯
    00:15:30有二人從2樓走下樓梯
    00:15:33原告（按指本件上訴人，下同）出現在畫面中，正
       從2樓走下樓梯
    00:15:37原告走至倒數第3階
    00:15:38原告未踩倒數第2階，直接踩至1樓地面而跌倒
    00:15:41-60先前離開之2人轉身回到原告身旁協助，影片結
       束。
    上開影片節錄影像如筆錄附件所示，系爭樓梯的燈光從開始
    到結束均未熄滅等情，有原審109年5月26日言詞辯論筆錄（
    原審卷第107-108頁）為憑。
  ⒊經原審當庭勘驗大安分局提供本件案發時現場錄影畫面檔案
    ，勘驗內容為：
　　影片係系爭樓梯由二樓向一樓的視角拍攝，系爭樓梯二旁均
    設有扶手
    00:09:50一樓大廳關燈
　  00:23:03原告下樓至一樓時跌倒，期間共有4人上樓、31人
　　　      下樓，原告為第31個人，其中僅有第13、16人於下
            樓時有扶樓梯扶手
　　00:22:09有一男下樓
    00:22:46有二男下樓、一男上樓
    00:22:50原告開始下樓
    00:22:55原告與上樓之男子於樓梯間交會
    00:23:03原告於一樓跌倒（原告自開始下樓至跌倒期間，均
　　　      未扶樓梯扶手）
　　有原審109年6月30日言詞辯論筆錄（原審卷第143-144頁）
    為憑。
  ⒋依上開勘驗內容，本件案發時樓梯左下方一樓燈光關閉，而
    樓梯右下方一樓燈光仍然有開啟，樓梯燈光明亮，上訴人未
    踩倒數第2階，直接踩至1樓地面而跌倒，足見上訴人於樓梯
    燈光明亮情形下，係因未逐階踩踏樓梯下樓而一步跨越2階
    未採穩始摔倒受傷，則上訴人主張因案發時樓梯欠缺照明致
    其摔倒受傷云云，已難認有據。參以案發現場各階樓梯前端
    均為銀白金屬材質及裝設防滑膠條，並於出入口以紅底白字
    標記「請小心階梯 Watch Your Step」等語，且樓梯兩側均
    設置安全扶手等情，有案發現場照片（原審卷第89-95頁）
    可參，而於本件案發前在相同照明條件陸續有30人通行樓梯
    下樓均無人發生摔倒情事，業如前述，堪認被上訴人就樓梯
    及燈光照明設置及管理提供服務符合當時科技或專業水準可
    合理期待之安全性，案發時樓梯左下方一樓燈光雖關閉，仍
    無礙樓梯燈光之充足照明，則上訴人空言主張樓梯濕滑、欠
    缺照明致其腳踩滑摔落滾下樓梯受傷云云，殊難採憑。
　㈢上訴人與證人劉采瑩於109年7月28日通訊軟體對話電子檔案
    內容略以：
　　一、（上訴人的LINE ID 為Chiunger Hang ）上訴人於109
        年7 月28日傳輸Cam09_00000000000000_000000000.avi
        檔案給證人，證人答稱無法開啟該檔案。
    二、上訴人與證人確認證人是否為畫面中的人，證人回答表
        示：看下來感覺你找的就是我。
    三、上訴人表示稱：對方律師以比例來說，光線不足以害我
        看不見，但我真的沒看見才會踩空。證人回稱：關鍵一
        階是真的黑的，用跑的絕對踩空。上訴人：我也忘記我
        為何沒扶手扶梯，大概是以為自己還很勇，很多人都看
        似沒事的下樓，所以法官幾乎不站在我這。證人回稱：
        因為他們是慢走，他們會覺得你是應注意而未注意。
    四、上訴人表示：你的證詞很重要，請你在描寫一下你看到
        燈光後的反應，拜託。你那天說你第一時間看到就覺得
        很黑對吧？證人回稱：就是畫面那樣子，但超過營業時
        間了，你的立場真的站不住腳。
    五、上訴人表示：所以我現在就是要告WG，應該確認所有客
        戶都離開才能關燈呀！未確認關燈是對的規矩嗎？證人
        回稱：他們在營業時間結束確實可以關燈，我只是先把
        他們的立場跟你講。上訴人：你錯了，沒有確認客戶離
        開就關燈是不對的。證人回稱：這樣嗎？
    六、後續內容就如上證2 的翻拍內容。 
    上開通訊軟體對話電子檔案內容業經本院當庭勘驗屬實，有
    本院110年3月11日準備程序筆錄（本院卷第186-187頁）、
    上證2 通話紀錄擷取畫面（本院卷第105頁）為憑。而證人
    劉采瑩到庭具結證稱：當天樓梯二樓往一樓的照明與以往不
    同，覺得很暗，我平日下樓不會扶扶手，那天因為一樓很暗
    我看不清楚最後一階，所以我有扶扶手。我沒有看到上訴人
    跌倒的過程，我當天經過樓梯的時候，沒有看到任何人有跌
    倒的情形。我踩到最後一階的時候，如果我沒有扶扶手，我
    感覺確實會踩空。上訴人去年有找我出來當證人，上訴人說
    我是唯一有跟她說當時狀況的人，之後上訴人一直在開庭。
    依照上開相同檔案的畫面，我從二樓的第一階開始就持續有
    扶扶手。因為當時從上往下看，感覺我確實最後一階看不太
    清楚，我在上面的時候就覺得最下面我看不太清楚，所以我
    才想說扶扶手比較安全，我真的走下去之後，還好我有扶扶
    手等語（本院卷第182-185頁），依證人劉采瑩之上開證述
    內容，足見證人劉采瑩因感覺當天照明較暗，故持續以手扶
    樓梯扶手而安全逐階下樓。參諸上訴人於其與證人劉采瑩間
    上開通訊軟體對話內容自承：我也忘記我為何沒扶手扶梯，
    大概是以為自己還很勇，很多人都看似沒事的下樓等語（本
    院卷第187頁），而上訴人於案發時左手持大浴巾，且自開
    始下樓至跌倒期間均未扶樓梯扶手，行走樓梯時步履不穩定
    身體重心向左側傾倒之情，業如前述，堪認上訴人下樓時係
    因左手持大浴巾且全程未手扶樓梯扶手致身體重心傾倒，其
    下樓摔倒受傷實與樓梯欠缺照明無涉。證人劉采瑩雖證稱當
    天照明較暗，然上訴人下樓時樓梯燈光明亮且樓梯右下方一
    樓燈光仍有開啟，業如前述，而證人劉采瑩復證稱其未親見
    上訴人跌倒過程，則依其證述內容仍無從證明上訴人摔倒受
    傷確係因照明較暗所致，是證人劉采瑩上開證述內容仍無從
    為上訴人有利之認定。　　
四、綜上所述，上訴人主張因樓梯濕滑、欠缺照明致其受有前揭
    傷害，而依民法第184條第1項前段、第191條第1項、第193
    條、第195條第1項、第188第1項前段、消費者保護法第7條
    第3項等規定，請求被上訴人連帶賠償損害，為無理由，應
    予駁回。原審為上訴人敗訴之判決，並無違誤，上訴意旨指
    摘原判決此部分不當，求予廢棄改判，為無理由，應駁回其
    上訴。
五、本件事證已臻明確，兩造其餘攻擊防禦方法及證據，經本院
    斟酌後，核與判決結果不生影響，爰不另論述。
六、訴訟費用負擔之依據：民事訴訟法第78條。　　　　
中　　華　　民　　國　　111 　年　　8 　　月　　24　　日
                  民事第四庭    審判長法  官  蔡政哲

                                      法  官  蕭涵勻

                                      法  官  姚水文
以上正本係照原本作成。
如不服本判決，僅得以適用法規顯有錯誤為理由提起上訴，但須
經本院之許可。提起上訴應於收受送達後二十日內向本院提起上
訴狀同時表明上訴理由。並應提出委任律師或具有律師資格之人
之委任狀，如委任律師提起上訴者，應一併繳納上訴裁判費。　
中　　華　　民　　國　　111 　年　　8 　　月　　24　　日
                                      書記官  吳華瑋